臺灣高雄地方法院刑事判決　　　　　　　　　　　　九十一年度易字第二八八二號
　　公　訴　人　臺灣高雄地方法院檢察署檢察官
　　被　　　告　乙○○
右列被告因贓物案件，經檢察官提起公訴（九十年度偵字第五五０七號），本院判決
如左：
    主  文
乙○○無罪。
    理  由
一、公訴意旨略以：乙○○於八十九年間在不詳地點，明知甲○○（簽分另案偵辦）
    持有之宏基公司Ｖ七五０型手機（序號000000000000000）乙支
    係來路不明之贓物，仍以新台幣（下同）四千五百元之代價向甲○○購得後轉賣
    給不知情之張永昌（另為不起訴處分）使用，被警查獲，因認其涉有刑法第三百
    四十九條第二項故買贓物罪云云。
二、按犯罪事實應依證據認定之，無證據不得推定其犯罪事實；又不能證明被告犯罪
    ，應諭知無罪之判決。刑事訴訟法第一百五十四條及第三百零一條分別定有明文
    。又按刑事訴訟法上所謂認定犯罪事實之證據，係指足以認定被告確有犯罪行為
    之積極證據而言，如未能發現相當證據或證據不足以證明，自不能以推測或擬制
    之方法，以為裁判基礎，最高法院二十九年度上字第三一五號及四十年度台上
    字第八十六號分別著有判例可資參照。而認定不利於被告之事實，須依積極證據
    ，苟積極證據不足為不利被告之認定時，即應為有利於被告之認定，更不必有何
    有利之證據；又認定犯罪事實所憑之證據，雖不以直接證據為限，間接證據亦包
    括在內，然而無論直接證據或間接證據，其為訴訟上之證明，須於通常一般之人
    均不致有所懷疑，而得確信其為真實之程度者，始得據為有罪之認定，倘其證明
    尚未達到此一程度，而有合理之懷疑存在而無從使事實審法院得有罪之確信時，
    即應由法院為諭知被告無罪之判決，最高法院亦分別著有三十年度上字第八一六
    號及七十六年度台上字第四九八六號判例足參。亦即若證據資料在經驗科學上或
    論理法則上尚有對被告較為有利之存疑，而無從依其他客觀方法排除此項合理之
    可疑，即不得以此資料作為斷罪之基礎，且刑事訴訟制度受「倘有懷疑，即從被
    告之利益為解釋」、「被告應被推定為無罪」之原則所支配，故得為訴訟上之證
    明者，無論為直接或間接證據，須客觀上於一般人均不致有所懷疑而達於確信之
    程度者，始可據為有罪之認定，倘其證明尚未達於「確信」之程度，而有合理可
    疑存在時，即難據以為被告不利認定，換言之，在法律判斷上，即不能為被告有
    罪之認定。
三、本件公訴人認被告乙○○涉有前揭故買贓物犯行，無非係以上開行動電話所有人
    丙○○指述該電話係伊於八十九年九月七日，在高雄市○○區○○街五十四號住
    處遭竊等語，並有贓物領據一紙附卷可稽，且被告以四千五百元之賤價向甲○○
    購買來路不明之行動電話等情為其主要論罪之依據，固非無見，惟：訊據被告則
    堅詞否認有何故買贓物犯行，辯稱：該電話係於八十九年間，以四千五百元向甲○○買的，他說是他自己的手機等語，經查：
  (一)前開為警查獲之宏基公司Ｖ七五０型行動電話（序號000000000000
    000）之行動電話，係丙○○所有，於八十九年九月七日，在高雄市○○區○○街五十四號住處失竊等情，業據被害人丙○○於警訊及偵查中陳述甚明，並有
    贓物領據一紙附卷可稽，則該行動電話確屬贓物無訛。
  (二)按刑法第三十四章關於贓物犯之規定，係針對行為人故意收受、搬運、寄藏、故
    買或牙保贓物而在事後助成他人財產犯罪目的之惡行予以處罰，並非藉此課以一
    般人民協助追贓之責；故贓物罪責之成立與否，實取決於能否積極證明行為人有
    此犯罪之故意。良以刑事被告依法本不負自證無罪之義務，苟有足可證明被告故
    買贓物之積極事證，雖被告確能交代贓物買受來源，於所成立之罪名仍不生影響
    ，反之，若不能明確認定此項犯意果然存在，即不得以被告無法供出向何人購買
    贓物而揣測被告具故買贓物之認識。故以本案而言，是否能以故買贓物罪名相繩
    於被告，判斷標準仍在於被告是否有故買贓物之認識，而非在於其是否能清楚交
    待購買來源。經查，證人蔣家慶於偵查中證述「我看到乙○○在店裏向綽號『阿
    非』買一支銀色宏基型手機，時間是去年某日下午，詳細時間忘記了」等語（見
    偵查卷第三十七頁背面），被告辯稱於八十九年間以四千五百元向甲○○購買上
    開電話乙節，並非虛偽。又依卷存網頁資料，可知該Ｖ七五０型行動電話全新之
    價格固為六千六百元，惟行動電話係由甲○○持有後再出售予被告，已屬二手商
    品，故該電話購買價格是否相當，應以該行動電話中古價格相較始為合理，而案
    外人劉伊淑於警訊時陳明於八十九年九月間曾以四千八百元之代價購買上開行動
    電話等語（見警卷第三頁），足見該只行動電話於八十九年九月間之中古交易價
    值約為四千八百元左右。是被告於案外人劉伊淑向其購買該行動電話前數月，以
    四千五百元之價格向甲○○購買該電話，並未偏離於一般交易常情，至其買受行
    動電話雖未要求製作買賣讓渡書，填具出賣人相關資料，並據以核對年籍是否有
    誤，惟參諸一般社會經驗，購買物品未履行上開程序者所在多有，而被告購買行
    動電話價格尚非顯不相當於一般行情，亦難僅就被告未索取買賣憑證及查核出賣
    人資料，即認被告於買賣之初對該行動電話為贓物即有所認識。
四、綜上所述，公訴人所舉證據尚難採為被告知悉前揭行動電話係贓物之積極證據，
    其所為推論要屬推測之詞，不足採為論罪之依據，被告所辯上開情詞，經核亦與
    一般事理相符。此外，復查無其他積極證據足以證明被告涉有故買贓物之犯行，
    既不能證明被告犯罪，揆諸首揭說明，依法自應為無罪之諭知。
五、據上論斷，應依刑事訴訟法第三百零一條第一項，判決如主文。
中      華      民      國      九十一      年      十一    月    八    日
                                  臺灣高雄地方法院刑事第七庭
      法  官  曾吉雄
右為正本，係照原本作成，證明與原本無異。
如不服本判決，應於送達後十日內，向本院提出上訴狀。
中      華      民      國      九十一      年      十一    月    八    日
                                      書記官  唐美玲
